臺灣高等法院民事裁定　　　　　　　　　100年度破抗字第1號
　　抗　告　人　頂淵文化事業有限公司
　　兼
　　法定代理人　陳清榮
上列抗告人因聲請宣告破產事件，對於中華民國99年9月29日臺
灣板橋地方法院97年度破字第70號裁定提起抗告，本院裁定如下
：
    主  文
原裁定關於駁回抗告人陳清榮聲請部分，及命負擔程序費用之裁
判均廢棄。
抗告人頂淵文化事業有限公司之抗告駁回。
關於駁回抗告部分，抗告程序費用由抗告人頂淵文化事業有限公
司負擔。
    理  由
一、按破產，對債務人不能清償債務者宣告之；法院對於破產之
    聲請，於裁定前得依職權為必要之調查，並傳訊債務人、債
    權人及其他關係人，破產法第57條、第63條第2項分別定有
    明文。且依同法第148條規定之旨趣，除債務人之財產不敷
    清償破產財團之費用及財團之債務外，尚難認無宣告破產之
    實益。
二、抗告人聲請意旨略以：抗告人陳清榮自步入社會即在出版業
    界工作，民國72年間承受國家書店之版權及書籍成立抗告人
    頂淵文化事業有限公司(下稱頂淵公司)，因資金缺乏而以陳
    清榮名下房地為擔保貸款，然於88年九二一地震後景氣下滑
    ，陳清榮向銀行及友人信用借貸以維持營運，仍長期入不敷
    出且虧損連連，甚於96年底將自己所申請之勞保退休金全數
    投入，公司營運仍未入佳境，現已無力清償債務。因頂淵公
    司之董事及股東均為陳清榮之妻、子，公司業務與資金均由
    陳清榮處理，為實質之一人公司，兩者具有密切關係，為達
    經濟效益目的，頂淵公司亦有共同聲請破產宣告、理清債務
    之必要，爰依破產法第1條、第57條及第58條之規定，聲請
    准予宣告破產等情，經原法院裁定駁回，抗告人聲明不服。
三、陳清榮部分：
    查依陳清榮所提財政部台灣省北區國稅局財產歸屬資料清單
    及債權人清冊顯示，其擁有房地，公告價值新臺幣（下同）
    24,591元，及頂淵公司投資額700萬元（見原審卷第39頁）
    ，積欠數家銀行及陳碧玲、廖文華、江寶琴等人債務計6,89
    1,453元（見原審卷1第26-27頁），經原法院函請相關債權
    人陳報債權後，連同陳清榮積欠稅款17,990元（財政部臺灣
    省北區國稅局臺北縣分局函，見原審卷1第240-241頁），總
    計債務（含萬泰銀行信用卡債款應為261,935元及陳碧鈴未
    提出單據之80萬元）為3,777,096元。原裁定雖以陳清榮自
    稱係因投資頂淵公司之業務失敗而負擔上述債務，惟依各債
    權銀行檢送其信用卡消費明細，其自91年起即有多筆非屬通
    常生活所需之鉅額、奢侈消費，非但與頂淵公司業務無關，
    且與日常生活所需顯不相當，客觀上有濫用破產程序以規避
    應負擔之償還責任，對債權人有違誠信，與破產法之立法本
    旨有違等情，駁回其聲請。惟查，聲請破產之債務人，其負
    債原因為何，是否為法院審查准否宣告破產之要件，誠有疑
    問，且陳清榮於91年、92年、93年間之消費距其聲請破產時
    隔4年至6年之久，是否果為利用破產程序以規避清償責任，
    亦屬可疑，原法院逕以陳清榮自91年起為鉅額、浪費、奢侈
    之消費，是濫用破產制度以規避償還責任，算計破產法之免
    責責任，否准其聲請，尚嫌速斷，原裁定既有不當，仍應將
    該部分予以廢棄，由原法院調查後更為適當之處理，另陳清
    榮投資頂淵公司700萬元，尚存投資價值若干，是否仍不足
    清償陳清榮積欠之債權，發回後宜併予調查。
四、頂淵公司部分：
    據頂淵公司陳報其資產含庫存書本及硬體設備共計6,897,57
    7元，另積欠臺灣銀行、第一銀行、唐山出版社、陳文遙、
    吳車、趙進來、吉豐印製有限公司、盧錫欽、新文豐出版股
    份公司、一六聯合貿易股份有限公司、前程出版社、松亨製
    版興業有限公司、聿成裝訂股份有限公司、凱悅印刷有限公
    司（原鴻宇製版有限公司）、辰益打字有限公司、許清銅、
    集文書局、誠豪紙業有限公司、松佶有限公司、聯宇製版有
    限公司、陳皇州、王進祥、通盈通運股份有限公司、萬里企
    業有限公司、方圓等債權人總計6，770,250元之債務（見原
    審卷1第9-11頁），然原法院發函上列債權人，經向本院陳
    報之債權計有：(一)臺灣銀行664,526元暨遲延利息（見原審
    卷1第88頁）；(二)第一銀行46,527元暨利息、違約金（見原
    審卷1第90頁）；(三)唐山出版社694,325元，提出支票影本（
    見原審卷1第94-99頁）；(四)盧錫欽借款及待售書籍316,400
    元，提出書籍清單、借據暨支票（見原審卷1第106-109頁）
    ；(五)新文豐出版公司590, 820元，並提出對帳單及支票（見
    原審卷1第111-117頁）；(六)前程出版公司65,429元，並提出
    往來對帳單、出貨單、支票暨退票理由單（見原審卷第117-
    132頁）；另積欠稅款21,360元，有臺北縣政府稅捐稽徵處
    函（見原審卷1第244頁）。而凱悅印刷有限公司、通盈通運
    股份有限公司則陳報頂淵公司無任何欠款（見原審卷1第137
    、147-149），縱加計方圓所陳報願拋棄對頂淵公司之23,00
    0元債權（見原審卷1第153頁），總計債務額僅2,422,387元
    ，與抗告人所陳報之6,770,250元相差甚鉅。雖抗告意旨主
    張民間債權人多未就原審函查加以回報，而係向其詢問狀況
    ，亦有請其回覆者，原審僅計入回覆之債權額，甚為不公云
    云，惟未舉證實其說，尚難採信。是以頂淵公司之資產猶超
    過負債，並無不能清償情事，則頂淵公司聲請宣告破產，應
    屬無據，原裁定駁回頂淵公司破產之聲請，核無不合。抗告
    意旨仍執陳詞，指摘原裁定此部分不當，聲明廢棄，為無理
    由，應予駁回。
五、據上論結，本件抗告為一部有理由、一部無理由。爰裁定如
    主文。
中    華    民    國  100    年    2    月     24     日
                  民事第九庭
                      審判長法  官  黃熙嫣
                            法  官  曾部倫
                            法  官  陳玉完
正本係照原本作成。
本裁定除以適用法規顯有錯誤為理由外，不得再抗告。如提起再
抗告，應於收受後10日內委任律師為代理人向本院提出再抗告狀
。並繳納再抗告費新台幣１千元。
中    華    民    國   100    年    2     月    25    日
                            書記官  鎖瑞嶺